臺灣高等法院高雄分院民事判決　　　　　 93年度上字第138號
上　訴　人　甲○○
訴訟代理人　蔡建賢律師
被上訴人　　乙○○
訴訟代理人　楊偉聖律師
上列當事人間請求清償借款事件，上訴人對於民國93年6 月9 日
臺灣高雄地方法院93年度訴字第558 號第一審判決提起上訴，本
院於94年4 月19日言詞辯論終結，判決如下：
    主  文
上訴駁回。
第二審訴訟費用由上訴人負擔。
    事實及理由
一、被上訴人起訴主張：伊自民國87年6 月間起至88年12月間止
    ，陸續借款合計新台幣（下同）176 萬元與上訴人，而上訴
    人僅清償其中6 萬元，嗣經雙方於89年6 月間會算後，上訴
    人乃簽立借據確認尚有168 萬元未為清償，惟經伊於93年1
    月9 日向原審聲請核發支付命令後仍遭異議。爰依金錢借貸
    之法律關係，提起本訴，請求命上訴人給付168 萬元及自93
    年3 月16日起至清償日止，按年息5 ％計算之利息，且願供
    擔保為假執行之宣告等語。並於本院聲明：(一)上訴駁回。(二)
    第二審訴訟費用由上訴人負擔。
二、上訴人則以：伊並未曾向被上訴人借款，而被上訴人就其所
    稱之借款174 萬元係如何累計而來，亦未舉證證明，且借據
    上亦未載明其確有交付168 萬元之情事，該文書內容顯非真
    正，伊並無給付義務等語，資為抗辯。經原審為其全部敗訴
    判決後，提起上訴，並於本院聲明：(一)原判決廢棄。(二)被上
    訴人在第一審之訴及假執行之聲請均駁回。(三)第一、二審訴
    訟費用由被上訴人負擔。
三、被上訴人主張其曾借款176 萬元與上訴人，嗣經受償6 萬元
    ，而依金錢借貸關係請求餘額168 萬元及法定遲延利息，上
    訴人則否認有金錢借貸關係存在為抗辯，故本件之爭點即在
    於被上訴人主張之168 萬元借款是否存在。
四、按「私文書經本人或其代理人簽名、蓋章或按指印或有法院
    或公證人之認證者，推定為真正。」為民事訴訟法第358 條
    第1 項所明定。經查：被上訴人主張兩造間有金錢借貸情事
    ，業據其提出借據為證（見原審卷第7 頁），而上訴人對借
    據為其簽名一節並不爭執（見原審卷第28頁），則該借據應
    推定為真正：又該借據所載內容為「茲因甲○○先生于民國
    八十七年六月至八十八年十二月向乙○○先生借款新台幣壹
    佰六拾八萬元整，空口無憑，特立此據。」則依借據上所用
    文字之文義觀之，顯係因兩造間前曾有金錢借貸關係，為確
    認兩造間尚存之借款數額，而為會算後所書立之字據，其性
    質上應屬會算單，而與一般為借貸時所書立之借據尚有不同
    ，此從該文字係載明於87年6 月間至88年12月間之期間所為
    借款可得佐證，至該借據上雖未記載有交付金錢之事實，惟
    依其所用文字既屬會算性質，自非於借貸當時所書立，且既
    屬會算，當係就之前所曾交付多筆借款之數額為核算確認，
    而無須再就各筆是否有交付之事實為記載，上訴人抗辯借據
    上並未載有交付之情事，不足證明有借貸關係存在，即不足
    採。至借據上所用文字，於數字上雖有大、小寫混雜，且未
    記明書立時間之瑕疪，然僅係用字之不同或疏漏而已，並不
    影響該內容真正之效力，況上訴人為雨琛公司之股東，具有
    多年之從商經驗，對該借據文字所示文義自無認知錯誤之可
    能，且該借據內容僅記載借款期間及金額，其文義甚為單純
    ，亦無誤認或認知困難之情事，如並無其事，豈願為簽名確
    認，乃其竟願在該借據上簽名確認，自係同意及確認該文義
    所載，本院經酌全辯論意旨及調查證據之結果，認依上開各
    項事證，應足以認定兩造間確尚有168 萬元之金錢借貸關係
    存在，上訴人抗辯兩造間並無該金錢借貸關係，尚難採信。
    至證人劉淑惠雖於原審證稱並未幫被上訴人記帳或見過該借
    據，然其曾為上訴人所經營雨琛公司之會計，其所為證言或
    係不願介兩造間糾紛，或係其主觀上認並未幫被上訴人記帳
    所致，然此項證言，並不足以動搖上開兩造間確有借款存在
    之認定。又上訴人就該金錢借貸，並無任任何清償等消滅債
    務之情事，為其所自陳，則被上訴人請求其返還，即屬有據
    。
五、次按「借用人應於約定期限內，返還與借用物種類、品質、
    數量相同之物，未定返還期限者，借用人得隨時返還，貸與
    人亦得定一個月以上之相當期限，催告返還。」、「遲延之
    債務，以支付金錢為標的者，債權人得請求依法定利率計算
    之遲延利息，但約定利率較高，仍從其約定利率。」民法第
    478 條、第233 條第1 項分別定有明文。本件上訴人既有向
    被上訴人借款168 萬元之情事，被上訴人復以支付命令之送
    達為催告之表示，且上訴人於93年1 月19日收受支付命令後
    迄今仍未給付（見原審卷第12頁），則被上訴人依金錢借貸
    之法律關係，請求上訴人給付該168 萬元，及自準備書狀繕
    本送達翌日即93年3 月16日起至清償日止，按年息5 ％計算
    之利息，即有理由，應予准許。原審基此而判命上訴人如數
    給付，並依兩造聲請酌定相當擔保金額為假執行或免為假執
    行之宣告，即無違誤。上訴意旨指摘原判決不當，求予廢棄
    改判，為無理由，應予駁回。
六、據上論結：本件上訴為無理由，依民事訴訟法第449 條第1
    項、第78條，判決如主文。
中　　華　　民　　國　　94　　年　　4 　　月　　29　　日
                        民事第一庭
                            審判長法官  黃金石
                            法      官  林健彥
                            法      官  林紀元
以上正本證明與原本無異。
如對本判決上訴，須於判決送達後20日內向本院提出上訴狀，其
未表明上訴理由者，應於上訴後20日內向本院提出上訴理由書（
均須按他造當事人之人數附繕本）。上訴時應提出委任律師或具
有律師資格之人之委任狀，並依附註條文規定辦理。
中　　華　　民　　國　　94　　年　　4 　　月　　29　　日
                            書  記  官  林明威
附註：
民事訴訟法第466 條之1 ：對於第二審判決上訴，上訴人應委任
律師為訴訟代理人，但上訴人或其法定代理人具有律師資格者，
不在此限。
上訴人之配偶、三親等內之血親、二親等內之姻親，或上訴人為
法人、中央或地方機關時，其所屬專任人員具有律師資格並經法
院認適當者，亦得為第三審訴訟代理人。
第1 項但書及第2 項情形，應於提起上訴或委任時釋明之。
